臺灣高等法院臺中分院民事判決
                                      110年度再易字第7號
再審原告    黃國勛

再審被告    黃汝強
上列當事人間請求遷讓房屋等事件，再審原告對於中華民國109
年11月25日本院109年度上易字第426號確定判決提起再審之訴，
本院於110年4月7日言詞辯論終結，判決如下：
    主      文
再審之訴駁回。
再審訴訟費用由再審原告負擔。
    事實及理由
壹、程序部分：
一、按再審之訴，應於30日之不變期間內提起。前項期間，自判
    決確定時起算，判決於送達前確定者，自送達時起算；其再
    審之理由發生或知悉在後者，均自知悉時起算，民事訴訟法
    第500條第1項、第2項前段分別定有明文。再審原告對於本
    院民國109年度上易字第426號判決（下稱原確定判決）提起
    再審之訴，該確定判決係於109年12月3日送達再審原告（詳
    該案二審送達卷第21頁），其於109年12月29日提起本件再
    審之訴，有民事再審聲請狀上本院收狀章可憑（詳本院卷第
    3頁），未逾30日之再審不變期間，合先敘明。
二、再審原告經合法通知未於言詞辯論期日到場，核無民事訴訟
    法第386條所列各款情形，爰依再審被告之聲請，由其一造
    辯論而為判決。
貳、實體部分：
一、再審原告主張：再審原告於107年1月1日向再審被告承租門
    牌號碼苗栗縣○○市○○路000巷00號1樓之房屋（下稱系爭房屋
    ）作為廠房使用，約定租期自107年1月1日至108年12月31日
    ，每月租金新臺幣（下同）2萬5000元。嗣再審被告對再審
    原告提起遷讓房屋等訴訟，經臺灣苗栗地方法院（下稱苗栗
    地院）以109年度訴字第152號判決再審被告勝訴，再審原告
    不服提起上訴，經原確定判決，判命再審原告應給付108年1
    月至同年12月31日積欠租金，及自109年1月1日起至同年9月
    11日騰空返還系爭房屋之日止，相當於租金之不當得利，共
    計41萬4167元。然再審原告於前訴訟程序中一再抗辯再審被
    告於108年2月起將工程車停放在系爭房屋1樓外面，並壓住
    系爭房屋鐵捲門，使鐵捲門無法開啟，且將旁邊小門封死，
    致再審原告無法使用系爭房屋，甚且於苗栗地院109年4月3
    日（應為4月30日之誤）行言詞辯論程序時，法官當庭向再
    審被告確認其是否有以工程車擋住系爭房屋大門，亦經再審
    被告自承在案，法官乃諭知再審被告不得以此方式阻擋再審
    原告使用系爭房屋，應將工程車移開，再審被告許久才將工
    程車移走，再審原告自此方得進入系爭房屋將物品搬離。再
    審被告上開行為令再審原告無法使用系爭房屋，於兩造租賃
    契約期間，應得按不能使用收益之程度，免其支付租金之義
    務；且再審原告因無法進入系爭房屋進行搬遷，並非仍占有
    使用系爭房屋之狀態，再審被告無由請求相當於租金之不當
    得利。詎原確定判決竟以再審被告片面否認，及再審原告提
    出之照片未能證明系爭房屋大門長期、連續遭再審被告停放
    工程車堵住，妨害使用之事實，並認兩造已不爭執另一小門
    可供出入，再審原告應得正常使用系爭房屋為論據，而為再
    審被告有利之判決。經再審原告向苗栗地院聲請109年3月4
    日（應為4月30日之誤）法庭錄音光碟（下稱系爭錄音光碟
    ），依其錄音內容可證明再審原告抗辯無法使用系爭房屋及
    入內搬遷之事實屬實，與原確定判決認定顯不相符，足以影
    響再審被告請求給付租金、不當得利是否有理，為本件之重
    要證據，且於前訴訟程序中未予審酌，而有民事訴訟法第49
    6條第1項第13款、第497條之再審事由。並聲明：（一）原
    確定判決、苗栗地院109年度訴字第152號判決均廢棄。（二
    ）駁回再審被告於第一審之訴。
二、再審被告抗辯：再審原告所提事由，並不符合民事訴訟法第
    496條第1項第13款及第497條規定之再審事由等語。並聲明
    ：駁回再審之訴。
三、本院之判斷：
（一）按民事訴訟法第496條第1項第13款所規定之「未經斟酌之
      證物」或「得使用該證物」，係指前訴訟程序事實審言詞
      辯論終結前已存在之證物，因當事人不知有此致未經斟酌
      ，現始知之；或雖知有此而不能使用，現始得使用者而言
      （最高法院107年度台上字第633號判決參照）。再審原告
      主張再審被告於苗栗地院109年4月30日言詞辯論期日當庭
      已自承有以工程車擋住系爭房屋大門，令其無法使用及進
      入系爭房屋，經承審法官諭示再審被告不得堵住系爭房屋
      大門，再審被告才將工程車移走，其始得進入系爭房屋內
      搬離物品，故再審被告請求給付之租金及相當於租金之不
      當得利，於再審原告未占有使用系爭房屋期間，應予減免
      等語，並提出系爭法庭錄音光碟及錄音譯文為證（詳本院
      卷第13至15、25頁）。惟查，系爭錄音光碟內容，為前訴
      訟程序第二審109年10月28日言詞辯論終結前已經存在，
      再審原告尚曾於109年10月13日準備程序期日時到庭陳稱
      ：前訴訟程序第一審時再審被告有跟法官講是因我沒有付
      租金，所以他把門封住，扣住設備，怕我搬走，但筆錄沒
      有記載等語（詳該案二審卷第110頁），可知再審原告斯
      時已知悉苗栗地院109年4月30日言詞辯論筆錄可能有其所
      陳述記載不完整或漏載之情形，依法院組織法第90條之1
      第1項規定，本得於開庭翌日起，繳納費用聲請法院許可
      交付法庭錄音光碟，並於前訴訟程序事實審言詞辯論終結
      前提出供法院參酌。是以，系爭錄音光碟內容並非再審原
      告當時所不知悉其存在，且未能提出之證據資料，依上開
      說明，自非民事訴訟法第496條第1項第13款所規定之發現
      未經斟酌之證物或得使用該證物。
（二）次按依民事訴訟法第466條不得上訴於第三審法院之事件
      ，其經第二審確定之判決，如就足影響於判決之重要證物
      ，漏未斟酌，亦得提起再審之訴，同法第497條定有明文
      。所謂就足以影響判決之重要證物漏未斟酌，係指該證物
      於前訴訟程序業已提出，然確定判決未加以斟酌或不予調
      查或未為判斷，且該證物足以動搖原確定判決基礎者而言
      。如已在確定判決理由中說明無調查之必要，或縱經斟酌
      亦不足影響判決基礎者，即不得據為本條之再審理由。再
      審原告雖主張系爭錄音光碟內容，為足以影響於原確定判
      決之重要證物，漏未審酌等語，然遍觀前訴訟程序事實審
      （即苗栗地院109年度訴字第152號、本院109年度上易字
      第426號）全案卷宗，並未發見再審原告提出系爭錄音光
      碟或聲請向苗栗地院調取109年4月30日法庭錄音光碟之證
      據資料，自非屬原確定判決漏未審酌之證物。況就再審原
      告主張再審被告擅自以工程車擋住系爭房屋大門，阻礙其
      占有使用乙節，業經原確定判決斟酌兩造之全辯論意旨及
      各自提出相關證據資料之結果，認定再審被告縱於108年2
      月底及8月底至9月中旬，有將工程車停放在系爭房屋前面
      各約10餘天，但再審原告仍能藉由系爭房屋旁邊小門進出
      ，對於系爭房屋之使用未生妨礙，有原確定判決影本附卷
      可稽（詳本院卷第19至23頁），且苗栗地院109年4月30日
      言詞辯論筆錄所記載再審被告抗辯：我只是封大門，再審
      原告還有小門可以進出等語（詳該案一審卷第77頁），與
      再審原告提出系爭錄音光碟譯文對照（詳本院卷第13至14
      頁），其內容大致相近，並無從認定再審被告有長期、連
      續以工程車擋住系爭房屋大門及將另一小門封死，妨害再
      審原告占有使用系爭房屋之事實，而足以動搖原確定判決
      所認定之結果。是以，再審原告主張原確定判決有民事訴
      訟法第497條所定足以影響判決之重要證物漏未斟酌之事
      由，亦無可採。
（三）綜上所述，原確定判決並無民事訴訟法第496條第1項第13
      款、第497條規定之再審事由，再審原告依該規定提起本
      件再審之訴，為無理由，應予駁回。
四、本件事證已臻明確，兩造其餘攻擊防禦方法及立論之證據資
    料，經本院審酌後，認對判決結果不生影響，爰不逐一論述
    ，併此敘明。
五、據上論結，本件再審之訴為無理由，爰判決如主文。
中　　華　　民　　國　 110　　年　　4 　　月　　28　　日
        　　      民事第二庭  審判長法　官  楊國精
　　　　　　 　　　　　　　　       法  官  陳正禧
   　　　　　　　　　　　　　       法　官  陳得利     
　　　　　　　　　　　　　　　　　　　 
正本係照原本作成。            
不得上訴。
                                    書記官  王譽澄
　　　　　　　　　
中　　華　　民　　國　　110 　年　　4 　　月　　28　　日